【裁判字號】    95,交抗,403
【裁判日期】    950529
【裁判案由】    違反道路交通管理處罰條例
【裁判全文】
臺灣高等法院交通事件裁定             95年度交抗字第403號
抗  告  人
即受處分人  甲○○
上列抗告人因違反道路交通管理處罰條例案件，不服臺灣板橋地
方法院95年度交聲字第292號，中華民國九十五年四月六日裁定
，提起抗告，本院裁定如下：
    主  文
抗告駁回。
    理  由
一、抗告人即受處分人抗告意旨略以：員警舉發時與抗告人車輛
    之距離為五公尺，並非員警所稱之二公尺；且抗告人進入收
    費站繳費時，員警立於收費站尾端，先是不知往哪裡看，後
    才向抗告人車輛走近，並以手電筒朝車內照射，員警當時根
    本看不清車內狀況。又員警提出之錄音光碟不足以認定抗告
    人確有違規行為。本件並無事證足認抗告人有違規行為，況
    抗告人被舉發之違規行為，對第三人並不構成危險，也不影
    響交通云云。
二、按「汽車行駛於高速公路或設站管制之道路，而不遵管制之
    規定者，處汽車駕駛人新臺幣三千元以上六千元以下罰鍰」
    ，道路交通管理處罰條例第三十三條第一項定有明文，且應
    依同條例第六十三條第一項第一款之規定，記違規點數一點
    。其次，依同條例第三十三條第三項授權所訂定之高速公路
    交通管制規則第九條第一項第五款規定：「汽車行駛高速公
    路，不得有駕駛人或前座乘客未繫安全帶之行為」。亦即汽
    車駕駛人在高速公路行駛時前座乘客未繫安全帶，即屬違反
    高速公路管制之規定，應依首揭道路交通管理處罰條例之規
    定處以罰鍰及記違規點數。
三、經查：
（一）抗告人即受處分人甲○○於九十四年十二月二十五日晚上
      九時十三分許，駕駛車號P六-五二0一號自小客車，在國
      道三號公路北上一百五十八點七公里處，因前座乘客未繫
      安全帶之違規行為，遭警掣單舉發之事實，有內政部警政
      署國道公路警察局九十四年十二月二十五日公警局交字第
      Z00000000號舉發違反道路交通管理事件通知單一
      紙可按。
（二）抗告人雖否認有前述違規行為。然抗告人駕駛汽車時，其
      前座乘客未繫安全帶之事實，業據證人即員警黃國孝於原
      審訊問詰證明確，黃國孝證稱：是我同事涂朝文舉發的，
      但是是我看到違規情形。又稱：我當時是在大甲收費站收
      票亭旁，看到違規人（即抗告人）車輛開進收票亭時，右
      前座乘客沒有繫安全帶，當時我與該車輛之距離約二公尺
      ，是透過票亭的燈光看，未額外用燈光，我見狀便予攔車
      ，此時就看到右前座的乘客開始繫安全帶，是我攔車後他
      們才趕快繫安全帶，我當時有跟違規人對話，並有錄音等
      語（見原審卷第二三、二四頁）。抗告人雖辯稱當時前座
      乘客有繫安全帶，進入收費站時因正好手機通話完畢，而
      將手機置放於左前方之飲料杯中，員警誤置放手機之動作
      是前座乘客看到員警才緊急將安全帶繫上，其實是員警當
      時根本沒有看清車內情況云云。然經原審勘驗黃國孝當庭
      所提出之錄音光碟內容，雖有部分對話內容並非清晰，然
      由警員與抗告人之對話內容，可知抗告人於遭員警取締當
      時，似係爭執因臨時有一通電話，而電話在抗告人這邊，
      抗告人之太太則坐在另一邊，因抗告人不能接聽，就給抗
      告人之太太聽云云。警員則回以：不管你有何積極狀況就
      是要繫等語。亦即，抗告人於接受警方取締當時似未否認
      其前座乘客未繫安全帶。且當時情形，若前座乘客已依規
      定繫上安全帶，而員警未看清車內情況即以未繫安全帶舉
      發，抗告人理當強烈質疑，而非頻向員警解釋有關接聽一
      通電話之事實存在，抗告人前述所辯是否可信，已有疑問
      。
（三）其次，抗告人係於高速公路之收費站之收票亭處遭員警舉
      發，此為抗告人所不爭執；而收票亭之燈光為因應順利收
      取票券，並利辨認，應有相當之照明。警員黃國孝站立在
      收費站亭上，於抗告人之汽車駛進票亭時，藉收票亭之燈
      發現抗告人駕駛車輛之前座乘客未繫安全帶，並無不合常
      情之處。再者，員警於夜間執行攔停勤務時，持手電筒朝
      車內照射亦屬通常之舉，不能以員警走近抗告人所駕駛之
      車輛時曾以手電筒朝車內探照，推論員警未看清車內情況
      。況黃國孝與抗告人素昧平生，並無嫌隙，係依法執行勤
      務之公務員，當無甘冒偽證罪，而任意設詞誣陷抗告人之
      必要，況員警為免爭執，尚且於舉發現場同時錄音，抗告
      人亦坦承知悉員警有錄音（見原審卷第二四頁）。黃國孝
      依法作證，並提出錄音光碟，亦可印證其非任意舉發或任
      意誣陷，黃國孝應無誤判違規事實之虞。綜上所述，抗告
      人所駕車輛之前座乘客確實有行駛於高速公路時未繫安全
      帶之違規事實，可以認定。
（四）按道路交通管理處罰條例第三十一條第一項規定之立法目
      的，無非在減輕事故發生時因強大之外力碰撞危及駕駛人
      及前座乘客之安全。從而駕駛人及前座乘客並無例外得以
      不繫安全帶之情形。查抗告人所駕車輛之前座乘客確實有
      行駛於高速公路時未繫安全帶之違規事實，已如前述，抗
      告人之違規行為極為明確，自應依法裁罰。抗告意旨所指
      其被舉發之違規行為，對第三人並不構成危險，也不影響
      交通云云，均與抗告人有無違規行為及應否裁罰之判斷無
      關，不足為有利於抗告人之認定。
四、綜上所述，抗告人有上揭違規行為之事實可以認定。原處分
    機關依道路交通管理處罰條例第三十三條第一項、第六十三
    條第一項第一款（裁決書漏載第一款）、違反道路交通管理
    事件統一裁罰基準表之規定，裁處抗告人罰鍰三千元並記違
    規點數一點，並無違誤。原審法院據此駁回抗告人異議之聲
    請，本院經核並無不合。抗告人抗告意旨仍執前詞指摘原審
    裁定不當，為無理由，應予駁回。
據上論斷，應依道路交通案件處理辦法第二十六條，刑事訴訟法
第四百十二條，裁定如主文。
中    華    民    國    95    年    5     月    29    日
                  交通法庭審判長法  官  蘇 隆 惠
                                法  官  林 秀 鳳
                                法  官  林 瑞 斌
以上正本證明與原本無異。
不得再抗告。
                                書記官  陳 思 云
中    華    民    國    95    年    5     月    30    日


司法院資訊處製作；財團法人民間司法改革基金會備份。
